# 请教陈版主：关于限售股公允价值的该如何确认？

提问人：张铁根 时间：2016-10-23 17:55:37
请问陈版主，上市公司限售股的公允价值该如何确认，是否以估值日的收盘价确认。如果公允价值不能可靠计量的话，是否可以成本法，做在长投中。

回答人：chenyiwei
首先限定讨论范围：此处的限售股不包括在股权激励计划中授予员工的限售股。这类限售股的公允价值应直接依据对应的无限售条件股份的公允价值确定。 财务投资者通过定向增发获得的限售股，其公允价值可在对应的无限售条件股份市价的基础上，扣除通过期权定价模型测算的流通权价值确定。如果使用期权定价模型较为复杂而不切实可行的，也可采用证监会 2007 年发布的“关于证券投资基金执行《企业会计准则》估值业务及份额净值计价有关事项的通知”（证监会计字[2007]21号）中的附件“非公开发行有明确锁定期股票的公允价值的确定方法”中所述的估值方法。

提问人：zengfengxia 时间：2016-10-25 10:50:18
“首先限定讨论范围：此处的限售股不包括在股权激励计划中授予员工的限售股。这类限售股的公允价值应直接依据对应的无限售条件股份的公允价值确定。” 陈版，股权激励计划中限售股公允价值直接以无无限售条件股份公允价值确定的依据在什么地方有吗？CAS或者IFRS?

回答人：chenyiwei
最近在整理《瑞华研究 2016 》时的一个问题解答：
问题1-4-4（限制性股票公允价值的确定） 问题： 权益结算的股份支付采用限制性股票方式的，限制性股票于授予日的公允价值应当如何确定？ 解答： 我们倾向于认为，在确定限制性股票于授予日的公允价值时，不考虑期权价值、流动性折扣等因素，每股限制性股票的公允价值直接依据授予日无限售条件股票的市价减去授予价格确定。 结论基础： 根据《企业会计准则讲解（ 2010 ）》第183 ～ 184 页“权益工具公允价值的确定”之“（一）股份”所述： 对于授予职工的股份，其公允价值应按企业股份的市场价格计量，同时考虑授予股份所依据的条款和条件（不包括市场条件之外的可行权条件）进行调整。如果企业股份未公开交易，则应按估计的市场价格计量，并考虑授予股份所依据的条款和条件进行调整。 有些授予条款和条件规定职工无权在等待期内取得股份的，则在估计所授予股份的公允价值时就应予以考虑。有些授予条款和条件规定股份的转让在可行权日后受到限制，则在估计所授予股份的公允价值时，也应考虑此因素，但不应超出熟悉情况并自愿的市场参与者愿意为该股份支付的价格受到可行权限制的影响程度。在估计所授予股份在授予日的公允价值时，不应考虑在等待期内转让的限制和其他限制，因为这些限制是可行权条件中的非市场条件规定的。 上述内容引自IFRS 2应用指南中的B3段。 2006 年 11 月，国际财务报告解释委员会（IFRIC）在经过讨论后，决定不将“Fair value measurement of post-vesting transfer restrictions”这一问题列入其议程，即不会对此问题专门发布一项解释公告。对该决定的相关解释原文如下： IFRS 2 - Item 4: Fair value measurement of post-vesting transfer restrictions Issue The Interpretations Committee was asked whether the estimated value of shares issued only to employees and subject to post-vesting restrictions could be based on an approach that would look solely or primarily to an actual or synthetic market that consisted only of transactions between an entity and its employees and in which prices, for example, reflected an employee's personal borrowing rate. The Interpretations Committee was asked whether this approach was consistent with the requirements under IFRS 2. Reasons and Conclusions The Interpretations Committee noted the requirements in paragraph B3 of Appendix B to IFRS 2, which states that, "if the shares are subject to restrictions on transfer after vesting date, that factor shall be taken into account, but only to the extent that the post-vesting restrictions affect the price that a knowledgeable, willing market participant would pay for that share. For example, if the shares are actively traded in a deep and liquid market, post-vesting transfer restrictions may have little, if any, effect on the price that a knowledgeable, willing market participant would pay for those shares." Paragraph BC168 of the Basis for Conclusions on IFRS 2 notes that "the objective is to estimate the fair value of the share option, not the value from the employee's perspective." Furthermore, paragraph B10 of Appendix B to IFRS 2 states that "factors that affect the value of the option from the individual employee's perspective only are not relevant to estimating the price that would be set by a knowledgeable, willing market participant." The Interpretations Committee noted that these paragraphs require consideration of actual or hypothetical transactions, not only with employees, but rather with all actual or potential market participants willing to invest in restricted shares that had been or might be offered to them. The Interpretations Committee believed that the issue was not expected to create significant divergence in practice and that the requirements of IFRS 2 were clear. The Interpretations Committee, therefore, decided not to take the issue onto the agenda. Decision Date November 2006 据此，在对限售股估值时如何考虑其“限售”因素的影响，主要是取决于该限售因素的性质，是该权益工具本身的特征（即，不论是谁，也不论被授予人是否向企业提供服务或商品，都必须受到该限售条件的约束）还是仅与被授予员工需承担的服务义务有关（即，属于股份支付的服务期限条件或者非市场业绩条件的组成部分）。换言之，假设存在一个单独的限售股市场（不限于作为激励对象的员工参与），且该市场上的交易是足够活跃的，则该市场上的交易价格可以作为确定该限售股于授予日的公允价值的依据，该限售股于授予日的公允价值与对应的无限售条件股份当日市价之间的差额可以看作是“流动性折扣”或者说是卖出认沽期权的价值。但是在实务操作中，这样的“限售股市场”并不存在（理论上的唯一可能性是：在授予日当天，企业同时向财务投资者发行限售股份，且该限售股份的限售期与股份支付的等待期完全相同，则此时限售股于其发行日的公允价值可以看作限制性股票本身的公允价值。但截至目前，尚无此类先例），导致事实上对这两类限售因素的影响难以作出合理区分。在此情况下，监管机构基于审慎监管和压缩利润操纵空间的考虑，倾向于将这两类限售因素的影响不做区分，在计算限制性股票公允价值时一律不纳入考虑，即限制性股票公允价值直接依据其授予日对应的无限售条件股份的市价确定，不扣除期权价值，是完全可以理解的。这一倾向性意见虽然不尽符合会计准则规定，但大大降低了操作难度，提高了实务操作的统一性，显著压缩了利润操纵空间。因此，我们建议今后在对限制性股票形式的权益结算股份支付确定授予日权益工具公允价值时，按照监管机构的倾向性意见办理，不再扣除其中的期权价值因素。 权威指引： 1 、证监会会计部《 2014 年上市公司年报会计监管报告》：“5. 与股份支付计划相关的确认与计量不适当，年报分析发现,部分公司在确定授予职工的限制性股票的公允价值时,以授予日股价为基础考虑流动性折扣,或者不采用授予日的股价,而是采用其他时点的股价或之前一段时间股价的平均值。” 2、根据 2015 年 12 月山东证监局组织召开的辖区内上市公司、中介机构年报沟通会，从中国证监会会计部相关人员讲述中，针对股份支付问题，目前监管思路倾向于不考虑期权价值，每股限制性股票的公允价值直接采用授予日股票价值减去授予价格确定。